# 陈版，合并会计报表涉及破产子公司

提问人：CYT 时间：2012-12-11 21:04:25
审计时遇到一家集团公司， 2012 年 8 月份下属一家子公司破产， 9 月份法院受理并公告，成立了清算组，但预计要到 2013 年才能完成破产清算工作。集团公司对子公司投资 300 万元，占60%的股权，借款 200 万元；子公司实收资本 500 万元，未分配利润亏损 700 万元。 2011 年集团公司合并该子公司时将亏损全部并入， 2012 年合并会计报表的年初未分配利润也包括子公司 700 万元亏损。年末编制合并会计报表时，根据准则规定，不纳入该子公司。我们理解是该子公司资产负债表期初数仍为上年年末数，期末数为零，实质上仍要纳入，只不过是数据为零；利润表和现金流量表要合并1-8月份的数据。集团公司在年末对该子公司的应收款和长期股权投资全额计提了坏账准备和减值准备。那么，年末合并会计报表的抵销分录如何编呢？会计准则和应用指南上均没有说明，我的理解是，由于年初未分配利润中已包括该子公司的亏损，所以本年集团公司计提的资产减值损失要抵销，不然就算重了； 2011 年合并时多确认的 200 万元亏损要转回来，增加 2012 年的投资收益。年末合并的相关抵销分录如何编，请陈版出手！！！

回答人：chenyiwei
在合并报表层面，实际上要达到的处理效果，就是相当于以零对价处置该破产子公司，取得的长期股权投资、应收款项等资产的账面价值均为零。由于之前其在合并报表层面的净资产为负数，应当在丧失控制权之日（ 9 月）转回，计入 2012 年度的投资收益。

提问人：CYT 时间：2012-12-12 08:23:19
谢谢陈版解答！但合并抵销分录如何编呢？转回以前年度多记的亏损时贷记投资收益，借记哪个报表项目？还有集团公司计提的减值准备是否要在合并时抵销？如果抵销，贷记资产减值损失，借记哪个报表项目？请版主不吝赐教！

回答人：chenyiwei
集团公司个别报表层面针对该项股权投资和应收款项计提的减值准备在合并报表层面应抵销，由被清算子公司的资产减值损失所取代。类似案例可参考《计学撮要》P249～ 251 。

回答人：chenyiwei
借方应当借记年初未分配利润，与上年度抵销分录对损益和上年年末未分配利润的影响相衔接，把前期确认的超额亏损带下来。